【裁判字號】    97,訴,564
【裁判日期】    970630
【裁判案由】    違反毒品危害防制條例
【裁判全文】
臺灣雲林地方法院刑事判決               97年度訴字第564號
公  訴  人  臺灣雲林地方法院檢察署檢察官
被      告  甲○○
                    （另案在臺灣雲林看守所羈押中）
上列被告因違反毒品危害防制條例案件，經檢察官提起公訴（97
年度毒偵字第206 號、第539 號），被告在準備程序中就被訴事
實為有罪之陳述，本院合議庭裁定由法官一人進行簡式審判程序
，判決如下：
    主      文
甲○○施用第二級毒品，累犯，處有期徒刑陸月；又施用第一級
毒品，累犯，處有期徒刑玖月，查獲之第一級毒品海洛因（驗餘
淨重合計伍點伍柒公克）沒收銷燬之，包裝前揭海洛因之外包裝
袋均沒收之；又施用第一級毒品，累犯，處有期徒刑拾月，查獲
之第一級毒品海洛因（驗餘淨重零點零柒公克）沒收銷燬之，包
裝前揭海洛因之外包裝袋沒收之。應執行有期徒刑壹年拾壹月，
查獲之第一級毒品海洛因（驗餘淨重合計伍點陸肆公克）沒收銷
燬之，包裝前揭海洛因之外包裝袋均沒收之。
    事實及理由
一、犯罪事實：
    甲○○前因施用毒品案件，經送強制戒治，並由臺灣板橋地
    方法院檢察署檢察官提起公訴，起訴部分，經臺灣板橋地方
    法院於民國91年2 月28日，以91年度簡字第46號判處有期徒
    刑4 月確定，於92年4 月17日易科罰金執行完畢；強制戒治
    部分，於92年1 月15日戒治期滿；復因連續施用第二級、第
    一級毒品案件，分經本院及臺灣高等法院臺南分院（下稱臺
    南高分院）以93年度訴字第437 號、93年度上訴字第1104號
    判處有期徒刑7 月（第一案）、1 年5 月（第二案）確定；
    又因竊盜、偽造文書案件，經本院以93年度易字第333 號分
    別判處有期徒刑4 月、4 月、4 月，應執行有期徒刑10月（
    第三案）確定，前揭第一案至第三案，嗣經臺南高分院合併
    更定其應執行之刑為有期徒刑2 年9 月確定，甫於96年6 月
    21 日 縮刑期滿執行完畢。詎甲○○猶不知悔改，復分別基
    於施用第一級毒品海洛因及第二級毒品甲基安非他命之犯意
    ，分別於：
  (一)97年2 月10日某時許，在其雲林縣水林鄉○○村○ 鄰○○路
    78號住所內，以將甲基安非他命置於玻璃球（未扣案）內點
    火燒烤吸食其煙霧之方式，施用甲基安非他命1 次。復於97
    年2 月11日23時許，在其上開住所內，以將海洛因摻水置於
    針筒（未扣案）內注射血管之方式，施用海洛因1 次。嗣於
    同月12日15時許，在雲林縣水林鄉○○村○○○路埔尾路口
    處，為警攔檢查獲，並扣得海洛11包（驗餘淨重合計5.57公
    克）
  (二)於97年3 月24日9 時許，在雲林縣口湖鄉謝厝村拔拉45之12
    號友人楊志瑞之住所內，以將海洛因摻水置於針筒（未扣案
    ）內注射血管之方式，施用海洛因1 次。嗣於同日14時30分
    許，在雲林縣水林鄉大溝村大興國小前，為警攔檢查獲，並
    扣得海洛因1 包（驗餘淨重0.07公克）。
二、認定犯罪事實所憑之證據及理由：
  (一)本案被告甲○○所犯之罪均係死刑、無期徒刑、最輕本刑為
    3 年以上有期徒刑以外之罪，其於準備程序就前揭被訴事實
    為有罪之陳述，經受命法官告知簡式審判程序之旨，並聽取
    其與公訴人之意見後，本院合議庭裁定由受命法官獨任進行
    簡式審判程序，是本案之證據調查，依刑事訴訟法第273 條
    之2 規定，不受同法第159 條第1 項、第161 條之2 、第16
    1 條之3 、第163 條之1 及第164 條至第170 條規定之限制
    ，合先敘明。
  (二)上開犯罪事實，業據被告在本院審理中已坦承不諱，且經警
    方將其尿液採集送驗之結果，確分別呈現「嗎啡及甲基安非
    他命陽性」、「嗎啡陽性」反應，有臺灣檢驗科技股份有限
    公司97年2 月27日編號KＺ000000000000號、97年4 月2 日編
    號KＺ000000000000號濫用藥物尿液檢驗報告共2 紙及真實姓
    名對照表共2 紙在卷可稽，復將扣案海洛因送請鑑定之結果
    ，也證實均含有海洛因成分，有法務部調查局97年3 月31日
    調科壹字第09723017820 號、97年4 月12日調科壹字第0972
    3019260 號鑑定書共2 紙附卷可佐，另有海洛因扣案可考，
    足認被告前述自白與事實相符，可以採信，本件事證明確，
    被告上開犯行洵堪認定。
  (三)按毒品危害防制條例於92年7 月9 日修正公布，自93年1 月
    9 日施行，其中第20條將施用毒品之刑事處遇程序，區分為
    「初犯」及「5 年內再犯」、「5 年後再犯」。而依修正後
    之規定，僅限於「初犯」及「5 年後再犯」2 種情形，始應
    先經觀察、勒戒或強制戒治程序。倘被告於5 年內已再犯，
    經依法追訴處罰，縱其第3 次（或第3 次以上）再度施用毒
    品之時間，在初犯經觀察、勒戒或強制戒治執行完畢釋放5
    年以後，已不合於「5 年後再犯」之規定，且因已於「5 年
    內再犯」，顯見其再犯率甚高，原實施觀察、勒戒或強制戒
    治，已無法收其實效，即應依該條例第10條處罰（最高法院
    95年度第7 次刑事庭會議決議參照）。經查，被告前因施用
    毒品案件經起訴及強制戒治程序，強制戒治部分並於92年1
    月15日期滿，但被告在強制戒治執行完畢後5 年內，復有再
    因施用毒品案件經本院及臺南高分院判處罪刑確定之前科紀
    錄，以上各情，有臺灣高等法院被告前案紀錄表在卷可查，
    是本件被告施用毒品之犯行雖距其強制戒治之執行已逾5 年
    ，揆諸前揭決議意旨，仍不合於「5 年後再犯」之規定，應
    依法論科。
三、論罪科刑之理由：
  (一)核被告所為，係犯毒品危害防制條例第10條第1 項、第2 項
    之施用第一級、第二級毒品罪；被告持有第一級、第二級毒
    品之行為，則為前述施用之犯行所吸收，均不另論罪。
  (二)被告所犯2 次施用第一級罪及1 次施用第二級毒品罪，犯意
    各別，行為互殊，應分論併罰。
  (三)被告有前述犯罪事實欄所記載之前科紀錄，有臺灣高等法院
    被告前案紀錄表附卷可佐，其於有期徒刑執行完畢後5 年內
    故意再犯本件有期徒刑以上之罪，均為累犯，各應依刑法第
    47條第1 項之規定加重其刑。
  (四)爰審酌被告前因施用毒品案件，已經強制戒治程序及判處徒
    刑確定後執畢出監，竟仍不思悔改，徹底袪除施用毒品之惡
    習，再次施用海洛因及甲基安非他命，繼續沈淪毒海之中，
    可知其意志力甚為薄弱，殊不可取，惟念及其施用毒品之犯
    行，在本質上乃屬戕害自己身心健康之行為，尚未有嚴重破
    壞社會秩序或侵害他人權益之情形，且犯後能坦承犯行，態
    度尚佳，暨被告自承高職肄業，智識程度不高，並參酌被告
    前因施用毒品犯行所受宣告刑之刑度等一切情狀，分別量處
    如主文所示之刑，再定其應執行之刑。
  (五)查獲之海洛因（其中11包驗餘淨重合計5.57公克；另1 包驗
    餘淨重0.07公克），均應依毒品危害防制條例第18條第1 項
    前段之規定沒收銷燬之。包裝前揭海洛因之外包裝袋，並非
    不可與海洛因分離，此觀法務部調查局將海洛因與外包裝袋
    分別秤重可明，係用於包裹海洛因，具有避免海洛因裸露受
    潮及方便攜帶之功能，此為本院職務上已知之事實，且為被
    告所有，業據被告供認在卷，應依刑法第38條第1 項第2 款
    之規定沒收該外包裝袋。其餘扣案之吸管1 支、包裝袋16個
    ，並非違禁物，被告已在本院審理時表示拋棄，現已非被告
    所有，直接為廢棄之執行處分即可，不另為沒收之諭知，附
    此敘明。
四、應適用之法律：
    依刑事訴訟法第273 條之1 第1 項、第299 條第1 項前段，
    毒品危害防制條例第10條第1 項、第2 項、第18條第1 項前
    段，刑法第11條、第47條第1 項、第38條第1 項第2 款、第
    51條第5 款，判決如主文。
本案經檢察官乙○○到庭執行職務。
中    華    民    國    97    年    6     月    30    日
                  刑事第五庭    法  官  王  紹  銘
以上正本證明與原本無異。
如不服本判決，應於收受本判決後10日內向本院提出上訴書狀，
並應敘述具體理由。如未敘述上訴理由者，應於上訴期間屆滿後
20日內向本院補提理由書狀（均須按他造當事人之人數附繕本）
「切勿逕送上級法院」。
                                書記官  洪  秀  虹
中    華    民    國    97    年    6     月    30    日
附錄論罪科刑條文全文：
毒品危害防制條例第10條
施用第一級毒品者，處6 月以上5 年以下有期徒刑。
施用第二級毒品者，處3 年以下有期徒刑。


司法院資訊處製作；財團法人民間司法改革基金會備份。
